【裁判字號】    89,交易,274
【裁判日期】    900712
【裁判案由】    過失傷害
【裁判全文】
臺灣雲林地方法院刑事判決                        八十九年度交易字第二七四號
    公  訴  人  臺灣雲林地方法院檢察署檢察官
    被      告  甲○
右列被告因過失傷害案件，經檢察官提起公訴（八十九年度偵字第四三六二號），本
院判決如左：
    主  文
甲○從事業務之人，因業務上之過失傷害人致重傷，處有期徒刑伍月，如易科罰金，
以參佰元折算壹日。
    事  實
一、甲○平日受僱於柯進卿從事駕駛拼裝車載稻米為業，為從事駕駛業務之人，於民
    國八十九年六月十八日下午，受老闆柯進卿之命，駕駛無車牌之拼裝車至雲林縣
    元長鄉載柯進卿收購之稻穀，沿元長鄉○○村○○道路由下庄往內寮村（自東向
    西）方向行駛，執行業務中，於同日下午十七時十五分許，行經該產業道路與華
    鹿路無號誌交岔路口時，本應注意支線道車應暫停讓幹線道車先行等規定，而依
    當時天候陰、日間自然光線、視距良好，且該道路路面為柏油路、無缺陷、無障
    礙物之情形下，又無其他不能注意之情形，其能注意，竟疏未注意，其支線道車
    竟未暫停讓幹線道車先行，仍以時速約四十公里之速度行駛，適有吳賢英騎乘車
    牌號碼ＶＱＨ－九一六號機車沿華鹿路由土庫往鹿北村（由北往南）方向行駛至
    前開地點時，亦未注意車前狀況，貿然通過該交岔路口，甲○因煞避不及，致其
    所駕駛之上開拼裝車右前方保險桿撞擊吳賢英所騎機車之左側，吳賢英因而人車
    倒地，造成外傷性腦傷併兩側肢體輕癱、器質性腦病變及右鎖骨骨折等重傷害。
二、案經被害人吳賢英之父乙○○訴請雲林縣警察局虎尾分局報請臺灣雲林地方法院
    檢察署檢察官偵查起訴。
    理  由
一、訊之被告甲○，雖坦承其受僱於柯進卿駕駛拼裝車載稻米為業，並於前揭時、地
    過失與被害人吳賢英騎機車肇事之事實，惟辯稱：其當時並非要去載稻穀，而係
    老闆柯進卿答應要幫其同樣開碾米廠之朋友忙，因而柯進卿之父親要其去幫那位
    朋友載裝稻米之鐵櫃；且其在現場交岔路口前有停車，其通過該交岔路口之車速
    約僅時速六公里云云。然查，被告前揭所辯其肇事當時非載稻穀，而係去載裝稻
    米之鐵櫃云云。其外觀上既係執行與業務相關之行為，主觀上亦有執行老闆所交
    待任務之意思，已無礙於其當時係執行業務之認定；且其當時確係承老闆柯進卿
    之命去裝載老闆所收購之稻穀乙節，業據其於檢察官偵查中陳述明確（偵卷十五
    頁）；再者，本院問被告該老闆之朋友之姓名及所開碾米廠行號，均答稱不知，
    顯見其前開所辯與事實有間。另被告駕駛拼裝車發現被告車輛並予停車，係在距
    肇事路口前約五十公尺處，業據檢察官偵查時履勘現場，製有勘驗筆錄及現場圖
    在偵卷可稽（偵卷十二、十三頁）。且被告之拼裝車在肇事現場留有八‧九公尺
    及九‧七公尺之兩條煞車痕之事實，有照片（六）及道路交通事故調查報告表在
    警卷可按，依司法行政部六十二年五月九日（六二）函刑決字第四六四號函轉交
    通部道路交通安全督導會訂五、四、交導登（六二）字第二三二號函附一般公路
    汽車煞車距離、行車速度對照表所示，以上開煞車距離與肇事當時路面狀況為乾
    燥（當時天候陰尚未下雨，員警至現場處理過程中始下雨，業據被告陳述明確，
    且有道路交通事故調查報告表記載可按，起訴書誤認為天雨潮濕）、三年以上瀝
    青換算，被告行車速度約在時速四十公里左右，以上亦與証人即當時與被害人同
    時騎機車下班之同事丙○○在警訊時所証稱：當時因拼裝車車速很快，所以煞車
    不及發生車禍之情節相符，足見被告未依規定在交岔路口前停車讓被害人先行，
    並以前開速度通過現場，致發生本件事故之事實，足以認定。被告前揭所辯，顯
    係事後卸責之詞，不足採信。再者，被害人吳賢英因本件車禍受有前開傷害，及
    其至八十九年十月三十日仍神智不清，無法自己行動，大小便失禁，日常生活需
    仰賴他人等情，有財團法人天主教若瑟醫院診斷出具之証明書二紙在卷可資佐証
    ，且被害人因上開傷害，經本院民事庭以八十九年度禁治字第五七號認定已達心
    神喪失致不能處理自己事務，而予以宣告禁治產，亦經本院調閱上開案卷查明無
    誤，並有該裁定影本附卷可參，被害人顯已達刑法第十條第四項第六款規定其他
    於健康，有重大難治之傷害。此外，並有現場及肇事車輛照片十張附警偵卷可稽
    ，事証明確。
二、按車輛行駛至無號誌之交岔路口時，支線道車應暫停讓幹線道車先行，道路交通
    安全規則第一百零二條第一項第二款前段定有明文。經查，肇事當時天候陰、日
    間自然光線、視距良好，且該道路路面為柏油路、無缺陷、無障礙物，有上開道
    路交通事故調查報告表各項記載足供參考，被告本應注意上開規定，且依當時情
    形，又無其他客觀不能注意之情，其能注意，竟疏未注意，將所駕拼裝車暫停讓
    被害人所騎機車先行，而仍以時速約四十公里之速度行駛，致煞車不及，撞擊被
    害人機車左側，使被害人受有前開傷害，其有過失，足堪認定。且上開肇事經過
    ，經本院送請台灣省嘉雲區車輛行車事故鑑定委員會及台灣省車輛行車事故覆議
    鑑定委員會鑑定結果，亦為同上之認定，有各該委員會函及鑑定意見書可按。又
    本件被害人吳賢英騎乘前開機車至肇事地點時，未注意車前狀況，貿然通過該交
    岔路口，雖同有過失，然被告之過失責任不能因而解免。且被害人既確因本件車
    禍肇致前開重傷害之結果，顯見被告之過失與被害人之重傷害間有相當之因果關
    係，被告犯行堪予認定，應予依法論科。
三、核被告所為，係犯刑法第二百八十四條第二項後段之業務上過失傷害人致重傷罪
    。爰審酌被告並無犯罪前科記錄，有本院被告院內索引卡紀錄表及台灣高等法院
    被告全國前案紀錄表可稽，素行良好，和兩造之過失比例，被害人所受傷害之程
    度，及被告犯後坦承部分犯行，惟未能積極協力與被害人達成民事和解等一切情
    狀，量處如主文所示之刑。又本件行為後刑法第四十一條規定得易科罰金之罪，
    已自犯最重本刑為三年以下有期徒刑以下之刑之罪，於九十年一月十日修正公布
    ，變更於同條第一項規定為犯最重本刑為五年以下有期徒刑以下之刑之罪，行為
    後法律有變更，應適用裁判時之法律，故依修正後刑法第四十一條第一項前段規
    定，諭知易科罰金折算之標準，以示儆懲。
據上論斷，應依刑事訴訟法第二百九十九條第一項前段，刑法第二條第一項前段、第
二百八十四條第二項後段、第四十一條第一項前段，罰金罰鍰提高標準條例第一條前
段、第二條，判決如主文。
本案經檢察官林豐正到庭執行職務。
中      華      民      國      九十      年      七    月      十二    日
                                         臺灣雲林地方法院刑事第二庭
                                             法  官  黃一馨
右正本證明與原本無異。
如不服本判決應於送達後十日內向本院提出上訴狀。（須附繕本）。
                                             書記官  陳姵君
中      華      民      國      九十      年      五    月      十      日
附錄：
刑法第二百八十四條第二項
從事業務之人，因業務上之過失傷害人者，處一月以下有期徒刑、拘役或一千元以下
罰金，致重傷者，處三年以下有期徒刑、拘役或二千元以下罰金。


司法院資訊處製作；財團法人民間司法改革基金會備份。
